臺灣基隆地方法院刑事判決　　　　　　　　　　　　　　九十一年度易字第四六號
　　公　訴　人　臺灣基隆地方法院檢察署檢察官
　　被　　　告　丁○○
右列被告因贓物等案件，經檢察官提起公訴（九十年度偵字第四六八六號、五０五七
號），本院判決如左：
    主      文
丁○○故買贓物，處有期徒刑參月，如易科罰金，以參佰元折算壹日；又意圖為自己
不法之所有，而侵占離本人所持有之物，科罰金參仟元，如易服勞役，以參佰元折算
壹日。
    事      實
一、丁○○明知不詳姓名男子所販售車牌號碼ＢＷＶ─二三八號之山葉牌重型機車（
    引擎號碼五ＤＣ─０三七四一五號，業經以不詳方法磨平）乙輛，係屬他人被竊
    之贓物，竟仍於民國八十九年六月間某日，以新臺幣（下同）二萬三千元之代價
    ，向該名男子購入上開機車以供己代步之用；復明知其於九十年八月底某日，在
    基隆市外木山海邊，拾獲之ＧＯＥ─五二三號車牌乙面（起訴書誤繕為兩面），
    乃離本人所持有之物，竟因前開機車懸掛之ＢＷＶ─二三八號車牌，於同年八月
    間某日遺失，而另起犯意，意圖為自己不法之所有，予以侵吞入己，並懸掛於上
    開機車以供己使用。嗣丁○○於九十年十一月十二日中午十二時許，騎乘懸掛Ｇ
    ＯＥ─五二三號車牌之上開機車，行經基隆市○○路與義四路口時，為警當場查
    獲，始知上情。
二、案經基隆市警察局移送臺灣基隆地方法院檢察署檢察官偵查起訴。
    理      由
一、訊之被告丁○○固坦承前開侵占遺失物之事實不諱，惟矢口否認有何故買贓物之
    犯行，辯稱：伊固係於八十九年六月間，以二萬三千元之代價，在基隆市○○路
    友盛機車行購得前開機車，惟伊並不知該車為來路不明之贓車；又伊於機車過戶
    後牽車時，既未仔細核對車牌號碼，復未注意機車之引擎號碼是否已經磨平，是
    以伊並不知該車之車牌號碼為何，對機車引擎號碼業經磨平乙節亦全不知悉云云
    。經查：
  (一)前揭機車、車牌分別為被害人丙○○、乙○○所有，嗣並分別於八十八年九月二
    十五日在桃園縣中壢市○○路與復興路附近、於九十年九月十二日以前在基隆市
    ○○路三十巷十一號附近遭竊等情，迭據被害人丙○○、乙○○指述綦詳，且有
    車輛竊盜、車牌失竊資料個別查詢報表─查詢車輛認可資料、贓物認領保管收據
    影本各二紙及基隆市警察局車牌遺失證明單影本乙紙附卷足憑，堪認上開機車及
    車牌分別為被害人丙○○、乙○○所失竊之贓物無訛。
  (二)前揭車牌既確為被害人乙○○被竊之物，被告於拾獲該車牌後，竟將之懸掛於前
    開機車上供己使用，足認其自白侵占離本人所持有之物之犯行與事實相符。
  (三)友盛車行以對外販售新車為主，車行門口固有機車展示，惟均係擺放新車；且該
    車行雖有少量舊車對外販售，然其機型並不包括山葉牌（ＹＡＭＡＨＡ）機車；
    又友盛車行亦未曾出售舊車與被告等情，業據證人甲○○即友盛車行之負責人於
    本院調查時到庭結證屬實，是被告辯稱該車係其於友盛車行購得乙節，已有可疑
    ；又被告於本院調查時曾辯稱：伊係因原懸掛於該車之車牌在臺北車站附近被竊
    ，始於基隆外木山另行拾獲他人被竊後經棄置於該處之車牌懸掛於該車上繼續騎
    乘云云，果被告所辯屬實，則向警察機關報案並向監理單位辦理遺失乃為一般人
    所熟知之常識，被告為一成年女子，對此自當有所認識，始符常情，詎被告竟隨
    意撿拾他人被竊之車牌懸掛於該車上並繼續騎乘，其行為實令人匪疑所思，雖被
    告另以行照遺失而無從辦理車牌遺失手續云云置辯，然行照非識別車輛來源之唯
    一根據，監理機關所保存之買賣車輛原始車籍資料，亦得為車輛合法權源之佐證
    ，是縱被告行照確已遺失，然若其取得車輛之來源合法正當，又何須畏懼申報遺
    失，而以此詭祟手法掩人耳目？況自被告聲稱行照遺失之時，至其被查獲之時止
    ，均未見其有何向監理機關申請補發之動作等情觀之，則被告是否確曾領有該車
    行照？其行照來源是否合法？凡此種種，均不無啟人疑竇之處；再參以前揭機車
    之引擎號碼業經磨平之事實，有照片乙幀附卷可按，被告為一成年女子，於購車
    之際，當知應就行照上所登載之車牌號碼及引擎號碼與車輛實際情形仔細核對，
    始符常情，詎其既稱未仔細核對車牌號碼，復就該車引擎號碼業經磨平乙事諉稱
    不知，其所為辯解，實難讓人採信，益證被告就該車為贓物乙節，早已有所認識
    。是本院認被告辯稱購車之際不知前揭機車係屬他人被竊之贓物云云，要屬飾卸
    之詞，委無足採。
  (三)本件事證明確，被告故買贓物、侵占離本人所持有物之犯行，洵堪認定。
二、核被告所為，係犯刑法第三百四十九條第二項之故買贓物罪、第三百三十七條之
    侵占離本人所持有之物罪。其所犯上開二罪間，犯意各別，行為互殊，應予分論
    併罰。爰審酌被告因貪圖小利未能深思熟慮，致罹本件，其故買贓物、侵占遺失
    物對被害人財產所造成之損害等一切情狀，量處如主文所示之刑，以示懲儆，併
    分別諭知易科罰金、易服勞役之折算標準。
據上論斷，應依刑事訴訟法第二百九十九條第一項，刑法第三百四十九條第二項、第
三百三十七條、第四十一條第一項前段、第四十二條第二項，罰金罰鍰提高標準條例
第一條前段、第二條，現行法規所定貨幣單位折算新臺幣條例第二條，判決如主文。
本案經檢察官吳佳齡到庭執行職務。
中      華      民      國      九十一      年      三      月  二十九  日
                                臺灣基隆地方法院刑事第三庭
                                    審判長  法  官  陳志祥
                                            法  官  陳湘琳
                                            法  官  王慧惠
右正本證明與原本無異。
對於本件判決如有不服，應於收受送達後十日內，向本院提出上訴書狀，上訴於臺灣
高等法院，並按他造當事人之人數附具繕本。
                                            書記官  陳俊德
中      華      民      國      九十一      年      四      月    一    日
附錄論罪法條
刑法第三百四十九條第二項：
搬運、寄藏、故買贓物或為牙保者，處五年以下有期徒刑、拘役或科或併科一千元以
下罰金。
刑法第三百三十七條：
意圖為自己或第三人不法之所有，而侵占遺失物、漂流物或其他離本人所持有之物者
，處五百元以下罰金。
